臺灣臺中地方法院刑事判決　　　　　　 96年度交易字第189號
公　訴　人　臺灣臺中地方法院檢察署檢察官
被　　　告　甲○○
上列被告因過失傷害案件，經檢察官提起公訴（九十六年度偵字
第四四五二號），本院合議庭裁定改以簡式審判程序審理後，判
決如下：
    主  文
甲○○因過失傷害人，處拘役伍拾日，如易科罰金，以銀元佰
元即新台幣玖佰元折算壹日。
    事  實
一、甲○○於民國九十五年三月十日下午，駕駛車牌號碼ＲＪ－
    一六九０號自用小客車，沿臺中縣大甲鎮○○○路由南往北
    行駛，行經該路與東西八路口時，原應注意車前狀況，隨時
    採取必要之安全措施，且車輛行駛，行經無號誌之交岔路口
    時，應減速慢行，作隨時停車之準備，且行經未設標誌、標
    線或號誌劃分幹、支線道者，同為直行車，左方車應暫停讓
    右方車先行，而依當時情形，天候晴天，日間自然光線，道
    路無障礙物，視距良好，又無不能注意之情事，竟於同日下
    午一時五十分許，行經該無號誌之交岔路口時，疏於注意車
    前狀況，且未注意減速慢行及暫停讓右方車先行，適同一時
    、地，有乙○○駕駛之車牌號碼ＰＭ八－八五八號重型機車
    沿東西八路由東往西行行駛，而乙○○亦原應注意車前狀況
    ，隨時採取必要之安全措施，且車輛行駛，行經無號誌之交
    岔路口時，應減速慢行，作隨時停車之準備，而依當時情形
    ，又無不能注意之情事，竟疏於注意，於行經該交岔路口時
    ，因煞車不及，致前所騎乘之機車車頭撞及甲○○所駕駛之
    汽車之右後輪，乙○○因而人車倒地，致乙○○受有左臏骨
    開放性骨折八公分、左股骨粉碎性骨折之傷害。甲○○肇事
    後，在有偵查權限之人知悉肇事人之前，主動向到場處理事
    故之員警陳明自己係肇事者及陳述肇事經過，自首接受裁判
    。
二、案經乙○○訴由臺灣臺中地方法院檢察署檢察官偵查起訴。
    理  由
一、訊據被告甲○○對於上揭過失傷害之事實坦承不諱，並經證
    人即告訴人乙○○於警詢、偵查中證訴綦詳，並有臺中縣警
    察局大甲分局道路交通事故調查報告表（一）、（二）各一
    份、道路交通事故現場圖一份、現場照片六張、診斷證明書
    及救護紀錄表各一份在卷可稽。按汽車行駛時，駕駛人應注
    意車前狀況，並隨採取必要之安全措施；又車輛行駛，行經
    無號誌之交岔路口時，應減速慢行，作隨時停車之準備；另
    行經未設標誌、標線或號誌劃分幹、支線道者，同為直行車
    ，左方車應暫停讓右方車先行，道路交通安全規則第九十四
    條第三項、第九十三條第一項第二款、第一百零二條第一項
    第二款分別定有明文，被告既為駕駛人，自應遵守上開規定
    ，而事故當時天候晴天，日間自然光線，道路無障礙物，視
    距良好，有上開道路交通事故調查報告表（一）在卷可按，
    依當時之情形，被告顯非不能注意，竟疏未注意車前狀況、
    減速慢行及讓右方車先行而肇事，致使證人乙○○受有上述
    傷害，被告自應負過失責任，且被告之過失行為與證人乙○
    ○之受傷間應有相當因果關係。又本件交通事故經送臺灣省
    臺中縣區車輛行車事故鑑定委員會鑑定結果，亦認定：被告
    甲○○駕駛上揭汽車行經無號誌交岔路口，未注意車前狀況
    ，左方車位未停讓右方車先行，為肇事主因；證人乙○○駕
    駛上揭機車行經無號誌交岔路口時，未注意車前狀況，為肇
    事次因等情，有臺灣省臺中縣區車輛行車事故鑑定委員會鑑
    定意見書一份在卷可考，益證被告駕駛之汽車造成本件交通
    事故，確有過失無疑。而證人乙○○對於本件交通事故之發
    生雖亦有過失，然此僅係證人乙○○是否與有過失之問題，
    並不能因此解免被告過失傷害之責任。足認被告上揭之自白
    應與事實相符。本件事證明確，被告之犯行堪以認定。
二、新舊法比較部分：
（一）被告行為後，刑法第六十二條前段有關自首之規定已有修
      正，修正前之舊法規定為「必減」其刑，修正後改為「得
      減」其刑，此項變動影響行為人之刑罰法律效果，係屬新
      修正刑法第二條第一項之「法律變更」，本件被告自首之
      時間係於新修正刑法生效前之九十五年三月十日，自應為
      新舊法比較，經比較新舊法結果，因修正前舊法規定為「
      必減」其刑，較有利於行為人，即新法之規定對於被告並
      無較為有利之情形，是依修正後刑法第二條第一項前段之
      規定，本件應適用被告行為時之法律，即應適用修正前刑
      法第六十二條前段之規定，減輕被告之刑。
（二）被告行為後，罰金罰鍰提高標準條例第二條業已刪除，而
      刑法第四十一條第一項前段關於易科罰金之折算標準已由
      舊法之銀元一百元、二百元、三百元修正為新台幣一千元
      、二千元、三千元，因屬科刑規範事項之變更，其折算標
      準為裁判時所應諭知，自有就新舊法規定比較之必要，經
      比較新舊法結果，以被告行為時之舊法較為有利於被告，
      新法並無對被告有較為有利之情形，是依刑法第二條第一
      項前段之規定，本件應適用被告行為時之舊法即依修正前
      刑法第四十一條第一項前段、修正前罰金罰鍰提高標準條
      例第二條、現行法規所定貨幣單位折算新台幣條例第二條
      之規定，諭知以銀元三百元即新台幣九百元折算一日為易
      科罰金之折算標準。
（三）被告行為後，刑法第三十三條第五款業於九十四年二月二
      日以華總一義字第０九四０００一四九０一號令修正公布
      ，並自九十五年七月一日起施行；修正後刑法第三十三條
      第五款規定「罰金：新臺幣一千元以上，以百元計算之。
      」，與修正前刑法第三十三條第五款規定「罰金：一元以
      上。」不同。比較新舊法結果，以舊法較有利於行為人，
      新法並無對被告較為有利之情形，故依刑法第二條第一項
      前段規定，本案關於刑法第二百八十四條第一項前段之法
      定刑罰金部分，自應適用行為時之法律即修正前刑法第三
      十三條第五款規定決定其罰金部分之法定刑。
（四）再查被告行為後，業已增訂刑法施行法第一條之一，並規
      定：「中華民國九十四年一月七日刑法修正施行後，刑法
      分則編所定罰金之貨幣單位為新臺幣。九十四年一月七日
      刑法修正時，刑法分則編未修正之條文定有罰金者，自九
      十四年一月七日刑法修正施行後，就其所定數額提高為三
      十倍。但七十二年六月二十六日至九十四年一月七日新增
      或修正之條文，就其所定數額提高為三倍。」，是就現行
      刑法中，有關於罰金刑處罰之規定已有修正，惟經比較增
      訂之刑法施行法第一條之一與被告行為時之罰金罰鍰提高
      標準條例第一條前段、現行法規所定貨幣單位折算新台幣
      條例第二條結果，二者規定適用之結果並無不同，新法之
      規定並無較為有利於被告之情形，本件應適用被告行為時
      之舊法即依罰金罰鍰提高標準條例第一條前段為法條適用
      之依據。
三、核被告甲○○所為，係犯刑法第二百八十四條第一項前段之
    過失傷害罪。本件被告於肇事後，有偵查權限之人知悉犯罪
    人之前，主動向到場處理事故之員警陳明自己係肇事者及陳
    述肇事經過，有上揭道路交通事故談話紀錄表一份及臺中縣
    警察局道路交通事故肇事人自首情形紀錄表一份在卷可按，
    被告係對於未發覺之罪自首而接受裁判，應依修正前刑法第
    六十二條前段之規定，減輕被告之刑。爰審酌被告前並無任
    何前案紀錄，素行良好，有臺灣高等法院被告前案紀錄表一
    份在卷可考、對本件車禍之過失程度、所生之危害、肇事後
    仍積極與被害人尋求和解之態度，惟因被害人請求之金額過
    高而未能達成和解及犯後坦承犯行，態度良好等一切情狀，
    量處如主文所示之刑，並諭知易科罰金之折算標準。
據上論斷，應依刑事訴訟法第二百七十三條之一第一項、第二百
九十九條第一項前段，刑法第二條第一項前段、刑法第二百八十
四條第一項前段、第六十二條前段（修正前）、第四十一條第一
項前段（修正前），罰金罰鍰提高標準條例第一條前段、修正前
罰金罰鍰提高標準條例第二條，現行法規所定貨幣單位折算新台
幣條例第二條，判決如主文。
中　　華　　民　　國　　96　　年　　7 　　月　　6 　　日
                        臺灣臺中方法院交通法庭
                                法  官  王世華
上正本證明與原本無異。
如不服本判決，應於送達後十日內向本院提出上訴狀（須附繕本
），上訴於臺灣高等法院臺中分院。
                                書記官  劉易柔
中　　華　　民　　國　　96　　年　　7 　　月　　6 　　日
附錄論罪科刑法條
刑法第二百八十四條第一項：
因過失傷害人者，處六月以下有期徒刑，拘役或五百元以下罰金
，致重傷者，處一年以下有期徒刑、拘役或五百元以下罰金。
